臺灣高等法院高雄分院刑事裁定　　　　　 94年度抗字第113號
抗　告　人
即　聲請人　　臺灣高雄地方法院檢察署檢察官
被　　　告　　甲　○
上列抗告人因聲請許可執行戒治處分案件，不服臺灣高雄地方法
院中華民國94年4 月29日裁定（94年度聲字第886 號），提起抗
告，本院裁定如下：
    主  文
抗告駁回。
    理  由
一、本件抗告意旨略以：被告經裁定撤銷停止戒治，令入戒治處
    所施以強制戒治後，即因傳拘未到逃匿等事實，經抗告人發
    佈通緝在案，致該裁定確定通知執行之日起迄今已逾3 年未
    執行，雖被告到案後於94年3 月3 日到案時得其同意採尿呈
    陰性反應，然僅能證明被告於該次採尿前1 日並無施用毒品
    ，被告否認仍有施用毒品，然其逃匿3 年，無據可認此間其
    確已斷癮；且被告前經送觀察勒戒後，保護管束期間已未正
    常依限到案接受採尿，且嗣經採尿仍驗得嗎啡陽性反應，又
    被告經撤銷停止戒治後復傳拘無著逃匿，均足見其毒癮仍未
    戒絕，況被告所犯施用第一級毒品之罪，其成癮性、濫用性
    及對社會危害性均高，而被告停止戒治之戒治執行僅3 月有
    餘，仍未滿6 月，是本件被告應仍有繼續執行之必要，原裁
    定駁回抗告人戒治許可之聲請，尚有未洽，爰提起抗告，請
    求撤銷原裁定，另為適法之裁定。
二、抗告人原聲請意旨略以：被告甲○前因違反毒品危害防制條
    例第10條第1 項之施用第一級毒品案件，經台灣高雄地方法
    院於民國89年10月21日以89年度毒聲字第8290號裁定送勒戒
    處所觀察、勒戒後，認有繼續施用毒品之傾向，復經同法院
    於同年11月15日以89年度毒聲字第8755號裁定送強制戒治，
    執行滿3 月後，經同法院於90年3 月30日以90年度毒聲字第
    1997號（聲請書誤載為第5085號）裁定停止戒治付保護管束
    ，嗣保護管束期間，經定期採尿竟遭驗出毒品嗎啡陽性反應
    而有施用第一級毒品之行為，復經同法院於90年8 月20日以
    90年度毒聲字第5085號裁定撤銷停止戒治，令入戒治處所施
    以強制戒治。而被告經裁定撤銷停止戒治，令入戒治處所施
    以強制戒治後，即因傳拘未到逃匿等事實，經聲請人發佈通
    緝在案，致該裁定確定通知執行之日起迄今已逾3 年未執行
    ，雖被告到案後於94年3 月3 日到案時得其同意採尿呈陰性
    反應，然僅能證明被告於該次採尿前1 日並無施用毒品，被
    告否認仍有施用毒品，然其逃匿3 年，無據可認此間其確已
    斷癮，且被告前經送觀察勒戒後，保護管束期間已未正常依
    限到案接受採尿，且嗣經採尿仍驗得嗎啡陽性反應，又被告
    經撤銷停止戒治後復傳拘無著逃匿，均足見其毒癮仍未戒絕
    ；況被告所犯施用第一級毒品之罪，其成癮性、濫用性及對
    社會危害性均高，被告停止戒治之戒治執行僅3 月有餘，仍
    未滿6 月，是本件被告應仍有繼續執行之必要，爰依刑法第
    99 條 規定，聲請為許可執行之裁定云云。
三、按刑法第86條至第91條之保安處分，自應執行之日起經過3
    年未執行者，非得法院許可不得執行之，刑法第99條定有明
    文。又按刑法第99條之規定與刑罰時效之制度雖相近似，然
    其性質不同。保安處分自應執行之日起逾3 年並不因時間之
    經過而歸諸消滅，惟在執行之際，須以先經法院許可之程序
    為條件。其准駁與否之標準，當以有無再予執行保安處分之
    必要為斷（最高法院86年度臺抗字第238 號裁定亦同此意旨
    ）。
四、經查：被告甲○前因施用第一級毒品，違反毒品危害防制條
    例案件，經原審法院於89年10月21日以89年度毒聲字第8290
    號刑事裁定送勒戒處所觀察、勒戒執行完畢後，認有繼續施
    用毒品傾向，經聲請人聲請原審法院於同年11月15日以89年
    度毒聲字第8755號刑事裁定令入戒治處所施以強制戒治一年
    ，後因強制戒治執行已滿三月，戒治處所認無繼續戒治之必
    要，抗告人乃聲請原審法院於90年3 月30日以90年度毒聲字
    第1997號刑事裁定停止戒治交付保護管束，其後，復因被告
    於停止戒治付保護管束期間，復有施用第一級毒品海洛因之
    行為，違反保護管束應遵守情節重大，再由抗告人聲請原審
    法院以90年度毒聲字第5085號裁定撤銷停止戒治，令入戒治
    處所施以強制戒治，嗣被告因傳拘未到，經抗告人發佈通緝
    在案，迄今已逾3 年仍未執行等情，有臺灣高等法院被告全
    國前案紀錄表、原審法院90年度毒聲字第5085號刑事裁定各
    1 份在卷可按。惟按，毒品危害防制條例所規定之觀察、勒
    戒及強制戒治處分，其立法意旨在幫助施用毒品者戒除毒癮
    ，該處分之性質非為懲戒行為人，而係為消滅受處分人再次
    施用毒品之危險性，目的係在戒除行為人施用毒品身癮及心
    癮之措施；且觀察勒戒及強制戒治均係受處分人將來之危險
    所為預防、矯治措施之保安處分，以達教化與治療之目的，
    以行為人具有危險性格為前提。本件被告於前開施用毒品經
    原審法院裁定撤銷停止戒治，令入戒治處所施以強制戒治後
    ，迄今均未有因涉嫌施用毒品而為警查獲之相關紀錄，此有
    臺灣高等法院被告全國前案紀錄表1 份在卷可稽，且抗告人
    於被告為警緝獲到案後，經徵得被告之同意，於94年3 月3
    日16時20分許，採集其尿液送請臺灣檢驗科技股份有限公司
    檢驗結果，亦未檢出嗎啡或甲基安非他命陽性反應，有該公
    司94年3 月9 日濫用藥物尿液檢驗報告1 份附卷於臺灣高雄
    地方法院檢察署93年度戒執緝一字第106 號案卷足稽，可見
    並無明確證據證明足認被告仍存有對毒品之依賴，依前揭強
    制戒治之立法意旨及目的，自難認仍有對於被告施以強制戒
    治保安處分之必要。本件既無證據證明被告仍有再予執行保
    安處分之必要，揆諸前揭說明，自不能僅以不能證明被告確
    已斷癮、被告經原審法院以上開刑事裁定撤銷停止戒治，交
    付保護管束以前之行為、被告傳拘無著而逃匿，及所犯施用
    毒品罪成癮性、濫用性及對社會危害性均高，且停止戒治前
    之戒治執行未滿6 月等情，遽認被告尚有執行原審法院前開
    刑事裁定之必要。從而，抗告人向原審法院聲請准予執行前
    開裁定，尚不宜准許。
五、原審法院因而駁回聲請人之聲請，經核原裁定認定用法均無
    違誤。抗告人抗告意旨仍執陳詞並指摘原裁定不當，為無理
    由，應予駁回。
六、據上論結，應依刑事訴訟法第412 條，裁定如主文。
中　　華　　民　　國　　94　　年　　6 　　月　　27　　日
                  刑事第六庭    審判長法  官  王憲義
                                      法  官  張盛喜
                                      法  官  范惠瑩
以上正本證明與原本無異。
不得再抗告。
中　　華　　民　　國　　94　　年　　6 　　月　　28　　日
                                      書記官  魏文常
